臺灣橋頭地方法院刑事判決　
110年度交訴字第29號
公  訴  人  臺灣橋頭地方檢察署檢察官
被      告  吳建漢


指定辯護人  本院公設辯護人李佩娟
上列被告因公共危險案件，經檢察官提起公訴（109年度偵字第1
3935號），本院判決如下：
    主  文
吳建漢駕駛動力交通工具血液中酒精濃度達百分之零點零五以上
，因而致人於死，處有期徒刑貳年，緩刑伍年，緩刑期間付保護
管束，並應：㈠履行如附表所示調解筆錄內容；㈡向指定之政府機
關、政府機構、行政法人、社區或其他符合公益目的之機構或團
體，提供貳佰小時之義務勞務。
    事  實
一、吳建漢於民國108年12月1日18時29分前某時許，在某處飲用
    酒類後，明知吐氣所含酒精濃度達每公升0.25毫克以上，不
    得駕駛動力交通工具，及酒後駕車具有高度肇事危險性，其
    主觀上雖無預見或容任他人死亡結果之發生，然對於酒後駕
    車上路，若稍有不慎，可能肇事致他人發生死亡之結果，有
    預見可能性，仍騎乘車牌號碼000-000號普通重型機車上路
    ，於同日18時29分許，沿高雄市○○區○○○○○○○○○○路000號前
    時，本應注意車前狀況，並隨時採取必要之安全措施，而依
    當時天候晴、夜間有照明、柏油路面乾燥無缺陷，亦無障礙
    物，視距良好，並無不能注意之情事，卻因酒後注意力受影
    響下，疏未注意，與前方同路段沿西往東方向逆向行駛而來
    、由施延誌酒後騎乘之車牌號碼000-0000號普通重型機車發
    生對撞，造成雙雙倒地，施延誌因此受有顏面骨骨折、臉部
    變形、多處撕裂傷及右耳道出血等傷勢，經警據報將2人送
    往義大醫療財團法人義大醫院急救，並於同日19時10分許檢
    測吳建漢血液中酒精濃度值為190.4MG／DL（相當於吐氣所含
    酒精濃度每公升0.952毫克），施延誌並因此於同日19時30
    分許不治死亡（施延誌血液中酒精濃度值為278.4MG／DL，相
    當於吐氣所含酒精濃度每公升1.392毫克）。
二、案經施延誌之父施國正訴由高雄市政府警察局仁武分局報告
    臺灣橋頭地方檢察署檢察官偵查起訴。
    理  由
一、證據能力：
    本判決以下所引用之傳聞證據，業經檢察官、被告吳建漢及
    辯護人於本院準備程序及審判程序時均同意有證據能力（交
    訴卷第75至76頁、第156頁），或未於言詞辯論終結前聲明
    異議（交訴卷第156至168頁），本院審酌上開證據資料製作
    時之情況，核無違法取證之瑕疵，且與本件待證事實均具有
    關聯性，亦認適足為本案認定事實之依據，故依刑事訴訟法
    第159條之5規定，均有證據能力。
二、認定事實所憑之證據及理由：
  ㈠上開犯罪事實，業據被告於偵查、本院準備程序及審判程序
    中坦承不諱（相驗卷第39至40頁；交訴卷第72、154、171頁
    ），核與證人即告訴人施國正於警詢及偵訊中之證述（警一
    卷第7至11頁；相驗卷第13至15頁；警三卷第21至23頁）、
    證人即報案人簡秀利於警詢中之證述（警一卷第3至5頁）大
    致相符，並有道路交通事故現場圖、道路交通事故調查報告
    表㈠、㈡-1（警一卷第13至19頁）、義大醫院酒精生化檢驗報
    告2紙（被害人施延誌及被告所測得血液中酒精濃度值分別
    為278.4、190.4MG／DL，警一卷第29至31頁）、高雄市政府
    警察局舉發違反道路交通管理事件通知單（警一卷第101頁
    ）、高雄市政府警察局仁武分局處理相驗案件初步調查暨報
    驗書（相驗卷第3頁）、高雄市政府警察局仁武分局大樹分
    駐所員警108年12月1日之職務報告（相驗卷第9頁）、臺灣
    橋頭地方檢察署相驗屍體證明書、檢驗報告書（相驗卷第19
    至28頁）、臺灣橋頭地方檢察署檢察官相驗報告書及相驗筆
    錄（相驗卷第11、95頁）、現場照片及死者照片（警一卷第
    35至69頁；警二卷第87至103頁；交訴卷第93至127頁）附卷
    可稽。
  ㈡按刑法上之加重結果犯，係以行為人對於加重結果之發生客
    觀上有預見之可能，能預見而不預見者為要件，學理上稱為
    「故意與過失之競合」，以行為人主觀上對於基本行為（例
    如酒後駕車）具有故意，同時就加重結果（重傷或死亡）部
    分成立過失，始令負該加重結果之責，且合併評價為實質上
    一罪；至所謂「能預見」乃指客觀情形而言，要與行為人實
    際上有無預見之情形不同。又汽車駕駛人飲用酒類或其他類
    似物後其吐氣所含酒精濃度達每公升0.15毫克或血液中酒精
    濃度達百分之零點零3以上者，不得駕車；汽車行駛時，駕
    駛人應注意車前狀況及兩車並行之間隔，並隨時採取必要之
    安全措施，道路交通安全規則第114條第2款、第94條第3項
    前段分別訂有明文。而道路交通安全規則所指「汽車」，係
    指在道路上不依軌道或電力架線而以原動機行駛之車輛，包
    括機車，道路交通安全規則第2條第1項第1款亦有明文。被
    告既考領有普通重型機車駕駛執照，有其公路監理電子閘門
    資料可證（交訴卷第21頁），對此自應知悉，然被告卻於飲
    用酒類後，血液中酒精濃度值達190.4MG／DL（換算吐氣所含
    酒精濃度為每公升0.952毫克，見警一卷第31頁義大醫院酒
    精生化檢驗報告及偵卷第61頁鑑定報告書）之情形下，騎乘
    機車上路，且其行駛至高雄市○○區○○路000號前時，依當時
    天候晴，夜間有照明，柏油路面乾燥無缺陷，亦無障礙物，
    視距良好，並無不能注意之情事，有道路交通事故調查報告
    表㈠在卷可憑（警一卷第15頁），被告卻因酒後注意力下降
    ，未注意車前狀況，致與前方亦酒後駕車而逆向行駛由被害
    人所騎乘之機車發生對撞，被告之駕駛行為自有過失。且本
    件於偵查中經送請國立屏東科技大學先進車輛技術研究暨服
    務中心鑑定結果，亦認：因被害人機車重量約多出被告車輛
    近10%，研判於撞擊時，被害人車輛因慣性較大致使該逆向
    人車物件僅散落於其人車倒地位置附近；而被告車輛因慣性
    較小導致大幅偏離原行向至人車分離，且人墜落與車倒地處
    相距甚遠，故鑑定結論認被害人酒精濃度（酒測值為1.39mg
    /L）過量，駕駛普通重型機車逆向行駛及未注意車前狀況，
    為肇事主因，被告酒精濃度過量（0.952mg/L），駕駛普通
    重型機車未注意車前狀況，為肇事次因等情，有國立屏東科
    技大學110年6月15日函所附鑑定報告書可參（偵卷第55至63
    頁），此與現場照片及道路交通事故現場圖所示情形亦印證
    吻合（交訴卷第93至127頁；警三卷第43頁）。又被告之過
    失行為既肇致與被害人機車發生車禍對撞，致雙雙倒地，被
    害人因此死亡，則被告之過失行為與被害人之死亡結果間，
    顯有相當因果關係甚明。至被害人騎乘機車行至未劃分向線
    之案發地點，雖未依道路交通安全規則第95條第1項前段之
    規定靠右行駛，而有逆向行駛之情，為本件交通事故之肇事
    主因，業據鑑定如前；惟此僅屬民事賠償責任範圍之問題，
    尚不影響被告本案罪責之成立，附此敘明。
  ㈢綜上所述，本案事證明確，被告犯行洵堪認定，應依法論科
    。
三、論罪：
  ㈠行為後法律有變更者，適用行為時之法律，但行為後之法律
    有利於行為人者，適用最有利於行為人之法律，刑法第2條
    第1項定有明文。查本件被告行為後，刑法第185條之3規定
    已於111年1月28日修正公布，同年1月30日生效。修正前規
    定：「駕駛動力交通工具而有下列情形之一者，處2年以下
    有期徒刑，得併科20萬元以下罰金：一、吐氣所含酒精濃度
    達每公升零點25毫克或血液中酒精濃度達百分之零點零5以
    上。二、有前款以外之其他情事足認服用酒類或其他相類之
    物，致不能安全駕駛。三、服用毒品、麻醉藥品或其他相類
    之物，致不能安全駕駛。因而致人於死者，處3年以上10年
    以下有期徒刑；致重傷者，處1年以上7年以下有期徒刑。曾
    犯本條或陸海空軍刑法第54條之罪，經有罪判決確定或經緩
    起訴處分確定，於5年內再犯第1項之罪因而致人於死者，處
    無期徒刑或5年以上有期徒刑；致重傷者，處3年以上10年以
    下有期徒刑。」修正後:「駕駛動力交通工具而有下列情形
    之一者，處3年以下有期徒刑，得併科30萬元以下罰金：一
    、吐氣所含酒精濃度達每公升零點二五毫克或血液中酒精濃
    度達百分之零點零5以上。二、有前款以外之其他情事足認
    服用酒類或其他相類之物，致不能安全駕駛。三、服用毒品
    、麻醉藥品或其他相類之物，致不能安全駕駛。因而致人於
    死者，處3年以上10年以下有期徒刑，得併科200萬元以下罰
    金；致重傷者，處1年以上7年以下有期徒刑，得併科100萬
    元以下罰金。曾犯本條或陸海空軍刑法第54條之罪，經有罪
    判決確定或經緩起訴處分確定，於10年內再犯第1項之罪因
    而致人於死者，處無期徒刑或5年以上有期徒刑，得併科300
    萬元以下罰金；致重傷者，處3年以上10年以下有期徒刑，
    得併科200萬元以下罰金。」是被告行為後法律已有變更，
    經比較新舊法之結果，新法對被告並非有利，應依刑法第2
    條第1項前段之規定，適用修正前刑法第185條之3規定。
  ㈡核被告所為，係犯修正前刑法第185條之3第2項前段之駕駛動
    力交通工具血液中酒精濃度達百分之0.05以上因而致人於死
    罪。
  ㈢按汽車駕駛人，無駕駛執照駕車、酒醉駕車、吸食毒品或迷
    幻藥駕車、行駛人行道或行經行人穿越道不依規定讓行人優
    先通行，因而致人受傷或死亡，依法應負刑事責任者，加重
    其刑至二分之一，道路交通管理處罰條例第86條第1項定有
    明文；而依道路交通安全規則第114條規定，汽車駕駛人飲
    用酒類或其他類似物後其吐氣所含酒精濃度超過每公升0.15
    毫克或血液中酒精濃度超過0.03%者，即不得駕車。查被告
    於本件車禍事故發生後，經送醫抽血，測得血液中酒精濃度
    值達190.4MG／DL（換算吐氣所含酒精濃度為每公升0.952毫
    克），業經本院認定如前，被告已屬道路交通管理處罰條例
    第86條第1項所稱之汽車駕駛人「酒醉駕車」，而觀諸道路
    交通管理處罰條例第86條第1項既係明定汽車駕駛人於一定
    違規之情形駕駛汽車致人傷亡，依法應負刑事責任時，加重
    其刑至二分之一，自係指肇事者在一定之違規情形下，依法
    應負過失致人於死、過失傷害或過失傷害致重傷之刑事責任
    時，始有該條適用，而刑法第185條之3第2項乃以加重結果
    犯之立法方式，將原本分別處罰之不能安全駕駛罪（原法定
    刑為2年以下）與過失致重傷罪（原法定刑為3年以下）或過
    失致死罪（原法定刑為5年以下）結合規範為單一條文，核
    與過失犯之本質尚屬有間，應不能再依道路交通管理處罰條
    例第86條第1項規定予以加重其刑，併此敘明。
  ㈣另按刑法第62條所謂發覺，並非以有偵查犯罪權之機關或人
    員確知其人犯罪無誤為必要，有確切之根據得為合理之可疑
    者，亦屬發覺（最高法院105年度台上字第2462號判決意旨
    參照）。經查，本件車禍撞擊後，被告及被害人均雙雙倒地
    不起，為附近居民發現始報警處理，此據證人即報案人簡秀
    利於警詢中證述在卷（警一卷第3至5頁），警方據報至現場
    處理後，由高雄市政府警察局仁武分局大樹分駐所員警依現
    場事故車輛車牌（568-HGJ、ENH-2888）查詢，通知家屬到
    醫院查看傷者，並確認傷者為被告及被害人，後續交警便前
    往醫院確認雙方當事人身分，因送醫當下雙方傷勢均過於嚴
    重，故無法製作車禍相關訪談筆錄，然送醫當下醫院均已對
    雙方進行抽血檢驗，待後續檢驗結果出爐後顯示雙方均有酒
    駕，因涉及刑案，即移送偵辦，而被告遲於109年5月26日至
    派出所製作警詢筆錄時，因車禍受傷而無法記憶陳述本件案
    發經過，且因警方已知悉其有酒後駕車之情形，故不符合自
    首之要件，有高雄市政府警察局仁武分局111年3月3日高市
    警仁分偵字第11170705800號函所附職務報告及被告警詢筆
    錄可參（交訴卷第135至138頁；警三卷第3至7頁），足認被
    告於車禍當時因傷而意識不清，無法陳述，業經員警送醫經
    抽血檢驗後，警方有上開確切根據得合理懷疑被告為本案犯
    罪行為人，即屬已發覺被告之犯行，故認被告嗣後於偵查及
    本院審理中供承犯行，自無自首規定之適用。辯護意旨僅以
    被告嗣後業已承認肇事，而主張本件有自首適用等情，難認
    可採。
  ㈤末按刑法第59條規定犯罪之情狀可憫恕者，得酌量減輕其刑
    ，其所謂「犯罪之情狀」，與同法第57條規定科刑應審酌之
    一切情狀，並非有截然不同之領域，於裁判上酌減其刑時，
    應就犯罪之一切情狀，予以全盤考量，審酌其犯罪有無可憫
    恕之事由（即有無特殊之原因與環境，在客觀上足以引起一
    般同情，及宣告法定低度刑，是否猶嫌過重等等），以為判
    斷（最高法院95年度台上字第6157號判決要旨參照）。經查
    ：被告所犯駕駛動力交通工具吐氣所含酒精濃度達每公升0.
    25毫克以上因而致人於死罪 ，其法定本刑為3年以上10年以
    下有期徒刑，而觸犯該法者，其原因動機不一，犯罪情節未
    必盡同，其行為所造成危害社會之程度自屬有異，法律科處
    此類犯罪，所設之法定最低本刑卻同為3年以上有期徒刑，
    不可謂不重，倘依個案情狀處以3年以下有期徒刑，即可達
    社會防衛之目的者，自非不可依客觀之犯行與主觀之惡性二
    者加以考量其情狀，是否有可憫恕之處，適用刑法第59條之
    規定酌量減輕其刑，期使個案裁判之量刑，能斟酌至當，符
    合比例原則。查被告未曾有任何刑事犯罪紀錄，此有臺灣高
    等法院被告前案紀錄表可佐（交訴卷第149頁），尚非習於
    犯罪之人，且犯後迭於偵查及本院審理期間均始終坦承犯行
    ，深具悔意，嗣於本院審理中並與告訴人即被害人之父施國
    正調解成立，有本院111年度交附民字第35號調解筆錄在卷
    可稽（交訴卷第187頁），復經告訴人具狀表明願意給予被
    告緩刑之機會，且希望本院對被告從輕量刑（交訴卷第185
    頁），是本院審酌被告乃因一時失慮而觸犯本案重罪，並考
    量被告前揭過失情節，而就被告整體犯罪情狀以觀，認如科
    以刑法第185之3第2項之最低度刑罰，客觀上猶嫌過苛，實
    有情輕法重而顯可憫恕之處，爰依刑法第59條之規定減輕其
    刑。
四、刑罰裁量：
  ㈠爰以行為人之責任為基礎，審酌被告明知酒精對人之意識及
    反應能力均有不良影響，酒後駕車對一般往來之公眾及駕駛
    人自身皆具有高度危險性，詎漠視自我安危，更罔顧公眾往
    來之安全，猶於飲用酒類後，已處於不能安全駕駛動力交通
    工具之狀態下，貿然騎乘機車行駛於道路上，業已造成公眾
    往來之危險。且因被告酒後注意力及反應能力下降，疏未注
    意車前狀況及隨時採取必要安全措施，不慎與飲酒後逆向行
    駛而來之被害人發生碰撞，導致被害人死亡，令被害人家屬
    承受喪失至親之傷痛，其行為本應予相當之非難；惟念被告
    犯後於偵查及本院審理中均坦承犯行，並已與告訴人達成調
    解，當場給付被害人家屬部分賠償金額共新臺幣10萬元，業
    如前述，堪認有所悔意，且有實際修復其犯行所生損害，復
    衡酌被告於本件交通事故中實僅居肇事次因，故考量被告之
    犯罪手段、方式、酒測值、肇事過程及告訴人亦請求從輕量
    刑之意見（見刑事陳述狀，交訴卷第185頁），兼衡被告之
    智識程度、家庭經濟狀況【自述國中肄業，車禍後左眼看不
    見，右眼模糊畏光，領有重度身心障礙證明而無業，日常開
    銷均由其母負擔，未婚無子女，與母親同住（交訴卷第170
    頁）】等一切情狀，量處如主文所示之刑。
  ㈡查被告前未曾因故意犯罪受有期徒刑以上刑之宣告，此有前
    揭臺灣高等法院被告前案紀錄表在卷可稽（交訴卷第149頁
    ），其因一時失慮，致罹刑典，所為固屬不當，惟其於犯後
    已知坦認犯行，且已與告訴人達成調解，業如前述，堪認有
    所悔意，且被告自身亦因本案車禍事故受有嚴重傷害，歷經
    多次手術，仍無法完全復原，現已領有重度身心障礙證明，
    有義大醫療財團法人義大醫院診斷證明書及其身心障礙證明
    可參（警二卷第9頁；警三卷第15至17頁；偵卷第35頁及第3
    9頁），故信其經此偵、審教訓，應知所警惕，而無再犯之
    虞，本院酌量上開各情，因認對其所宣告之刑，以暫不執行
    為適當，爰依刑法第74條第1項第1款、第2項第3款及第5款
    之規定，宣告緩刑5年，併依刑法第93條第1 項第2款之規定
    ，宣告緩刑期間付保護管束，並應依本院111年度交附民字
    第35號調解筆錄內容而為履行，同時應向檢察官指定之政府
    機關、政府機構、行政法人、社區或其他符合公益目的之機
    構或團體，提供200小時之義務勞務，以啟自新。倘被告違
    反上開應行負擔之事項且情節重大，足認原宣告之緩刑難收
    其預期效果，而有執行刑罰之必要者，依刑法第75條之1第1
    項第4款，檢察官得向本院聲請撤銷其緩刑之宣告，併此敘
    明。
據上論斷，應依刑事訴訟法第299條第1項前段，刑法第2條第1項
前段、第185條之3第2項前段（修正前）、第59條、第74條第1項
第1款、第2項第3款、第5款、第93條第1項第2款，刑法施行法第
1條之1第1項，判決如主文。
本案經檢察官黃雯麗提起公訴，檢察官林世勛到庭執行職務。
中　　華　　民　　國　　111 　年　　5 　　月　　13　　日
                  刑事第三庭審判長  法　官  張瑋珍
                                    法  官  彭志崴
                                    法  官  羅婉怡
以上正本證明與原本無異。
如不服本判決應於收受送達後20日內向本院提出上訴書狀，並應
敘述具體理由；如未敘述上訴理由者，應於上訴期間屆滿後20日
內向本院補提理由書（均須按他造當事人之人數附繕本）「切勿
逕送上級法院」。
中　　華　　民　　國　　111 　年　　5 　　月　　16　　日
　　　　　　　　　　　　　　　　　  書記官  周耿瑩
　　　　　　　　　　　　　　　　　 
附錄本判決論罪科刑法條：
中華民國刑法第185條之3（修正前）
駕駛動力交通工具而有下列情形之一者，處2年以下有期徒刑，
得併科20萬元以下罰金：
一、吐氣所含酒精濃度達每公升零點二五毫克或血液中酒精濃度
    達百分之零點零五以上。
二、有前款以外之其他情事足認服用酒類或其他相類之物，致不
    能安全駕駛。
三、服用毒品、麻醉藥品或其他相類之物，致不能安全駕駛。
因而致人於死者，處3年以上10年以下有期徒刑；致重傷者，處1
年以上7年以下有期徒刑。
曾犯本條或陸海空軍刑法第54條之罪，經有罪判決確定或經緩起
訴處分確定，於五年內再犯第1項之罪因而致人於死者，處無期
徒刑或5年以上有期徒刑；致重傷者，處3年以上10年以下有期徒
刑。


附表：
即本院111年度交附民字第35號刑事附帶民事訴訟之調解筆錄 吳建漢應給付聲請人即告訴人施國正、被害人母親李玉麗新臺幣（下同）各10萬元，共計20萬元（不含強制汽車責任保險金之給付，但包含車牌號碼000-0000號機車之財物損失及喪葬費用），除已當場給付聲請人2人各5萬元現金，計10萬元，並經聲請人兼李玉麗之代理人施國正點收無訛外，餘款10萬元，自民國111年4月5日起至全部清償完畢為止，共分為50期，每月為一期，按月於每月5日以前各給付聲請人1000元，計2000元，並以匯款方式分期匯入聲請人兼李玉麗之代理人施國正指定帳戶，如有一期未付，視為全部到期。